【裁判字號】    89,交上易,412
【裁判日期】    900425
【裁判案由】    過失傷害
【裁判全文】
臺灣高等法院刑事判決                          八十九年度交上易字第四一二號
    上  訴  人
    即  被  告  甲○○
右上訴人因過失傷害案件，不服臺灣板橋地方法院八十九年度交易字第九號中華民國
八十九年九月十三日第一審判決（起訴案號：臺灣板橋地方法院八十八年度偵字第二
三六六０號），提起上訴，本院判決如左：
    主  文
上訴駁回。
    事  實
一、甲○○於民國八十八年八月十八日凌晨三時二十五分許，無照駕駛車號ＢＹＪ─
    三００號（起訴書誤載為ＢＴＪ－三００號）重型機車，搭載乙○○，沿台北縣
    新莊市○○路，由台北往桃園方向行駛，途經台北縣新莊市○○路四五０號前速
    限五十公里之省道，應注意汽車行駛時，駕駛人應注意車前狀況，並隨時採取必
    要之安全措施，以及行車速度應依標誌之規定，且依當時情形，天候雖係陰天、
    夜間、但有照明，路面無缺陷，視距良好，並無不能注意情事，仍竟疏未注意，
    貿然以八十公里以上之速度超速行駛，並將機車行駛至內側快車道，機車因之失
  控，撞及道路中央分隔島後人車倒地，致乙○○受有頭部外傷併腦內出血、腦水
    腫及顱底骨折之傷害，經送醫治療，仍因外傷性腦外傷及右眼視神經損傷，目前
    左側上肢無功能性自主動作，有明顯機能障礙，需他人協助日常生活，左下肢踝
    關節無動作併痙攣，需依靠輔具始能行走（未至重傷害），另右眼視神經損傷，
    對光沒有反應，已經失明，達於重傷害之程度。
二、案經乙○○訴請台北縣警察局新莊分局報請台灣板橋地方法院檢察署檢察官偵查
    起訴。
    理  由
一、訊據被告甲○○矢口否認有右揭傷害犯行，辯稱：因伊未有機車駕照，告訴人乙
    ○○稱其有機車駕照，當時為防警察臨檢，故於回程下陽明山時，即由告訴人騎
    機車搭載伊，且機車當時係遭後面不明車輛撞及，致肇成車禍，非伊之過失云云
    。惟查：
(一)右揭犯罪事實，業據告訴人乙○○指訴綦詳，並有道路交通事故調查報告表一紙
    、車禍現場照片十四張、財團法人恩主公醫院診斷證明書及財團法人恩主公醫院
    八十九年二月十六日（八九）恩一事字第００一八二號函一份在卷為憑。依前開
    診斷書及函件觀之，告訴人受有頭部外傷併腦內出血、腦水腫、顱底骨折之傷害
    及外傷性腦外傷及右眼視神經損傷，目前左側上肢無功能性自主動作，有明顯機
    能障礙，需他人協助日常生活，左下肢踝關節無動作併痙攣，需依靠輔具始能行
    走，另右眼視神經損傷，對光沒有反應，已經失明，足認其已達於重傷害之程度
    。
(二)被告雖辯稱：係告訴人騎機車載被告云云，證人羅東榮亦於原審亦證稱：「（乙
    ○○會不會騎車）她在電話中有說她都是騎機車上班，她在中壢一家婦產科上班
    ．．．」及「．．．，女生是坐公車去，．．．」（見原審卷第四十九、五十頁
    ）等語，惟證人即告訴人之父母陳政旺、張玉炘於原審證稱：「（告訴人有無機
    車駕照，會不會騎機車）沒有。她才從高職畢業沒有騎過機車，也沒有考駕照」
    等語，且原審經向監理所函查結果，告訴人確實未曾考領汽、機車駕駛執照，有
    交通部公路局新竹區監理所桃園監理站八十九年五月九日（八九）竹監桃字第一
    二九二０號函一份在卷可證。再者，前開證人之證詞已為告訴人所否認，且該證
    人亦未親眼見到告訴人騎機車，是其證詞自不足採為有利於被告之認定。
(三)況被告所稱伊當時係騎機車載告訴人至陽明山，下山時，曾告知告訴人伊沒有駕
    照，怕警察臨檢，要告訴人騎下山，是以自陽明山下來，全程均由告訴人騎機車
    載伊等語，非但為告訴人所否認，且被告若已告知告訴人無機車駕照，為防警察
    臨檢，需告訴人騎下山等語，衡情告訴人本身亦無機車駕照，且在路況不甚熟悉
    之情況下，當無自行騎乘前開重型機車後載被告下山，而罔顧警察可能臨檢之理
    ，足見被告所辯，顯有悖於常情，更見事虛。
(四)本件經送請台灣省台北縣區車輛行車事故鑑定委員會鑑定結果雖認定：「．．，
    若依警圖所示當事人倒地位置、重機車倒地位置即當事人受傷部位研判，亦有乙
    ○○駕駛重機車之可能性，係乙○○駕駛重機車後載甲○○，行經肇事地超速失
    控撞擊安全島後，後載甲○○隨行進慣性方向飛出倒於安全島上，而乙○○則隨
    所駕駛之重機車撞擊安全島後之滑行方向倒於車道內」等情，有該會鑑定意見書
    一份附卷可稽，惟僅係指告訴人乙○○駕駛重機車有其可能，非謂本件即係告訴
    人乙○○駕駛機車。況原審將卷證資料送台灣省車輛行車事故覆議鑑定委員會覆
    議，並判斷可否確定係告訴人騎機車肇事，僅據覆：ＢＹＪ－三００號重機車駕
    駛人（無照）夜晚超速行駛失況撞擊分向島，為肇事原因，有該會八十九年六月
    二十七日府議字第八九０七四九號函一紙在卷可參，是該覆議鑑定委員會並無法
    判斷係由被告或告訴人騎機車肇事，自難認定被告所辯為可採。
(五)被告雖又辯稱：依機車受損痕跡判斷，應係遭後面來車撞擊云云，惟告訴人於偵
    查及原審訊問時均供稱：係機車直接撞擊安全島，不知有無被後車撞到等語，且
    依卷附資料及車損照片，亦不足以認定前開機車係遭後車撞擊。況本件經送請台
    灣省車輛行車事故覆議鑑定委員會覆議結果，亦認定前開重機車駕駛人（無照）
    夜晚超速行駛失況撞擊分向島，為肇事原因，有前開覆議意見書為憑，足見被告
    所辯尚屬空言，不足採信。
(六)本件經送請法務部調查局對被告及告訴人實施測謊，經施以控制問題法及混合問
    題法鑑定結果，亦認：「一、甲○○稱：（一）、其未駕駛機車搭載乙○○肇事
    ；（二）、係乙○○駕駛機車肇事。經測試呈情緒波動之反應，研判有說謊。二
    、乙○○車禍後遺症未癒，失明、不良於行，不宜測謊。」，有法務部調查局鑑
    定通知書一紙在卷可參，益足據為不利於被告之佐參。
二、按「汽車行駛時，駕駛人應注意車前狀況及兩車併行之間隔，隨時採取必要之安
    全措施」、「行車速度，依標誌之規定．．．」，道路交通安全規則第九十四條
    第三項、第九十三條第一項分別定有明文。被告騎乘機車行經前開時地，應注意
    遵守前開規定，以防免事故之發生，且依當時情形，天候雖係陰天、夜間、但有
    照明，路面無缺陷，視距良好，並無不能注意情事，仍竟疏未注意，於速限五十
    公里之省道，貿然以八十公里以上之速度超速行駛，機車因此失控，衝至內側快
    車道並擦撞道路中央分隔島後人車倒地，致告訴人受傷，自有過失。被告之過失
    行為與告訴人傷害結果間，亦有相當因果關係。本件事證明確，被告犯行洵堪認
    定。
三、核被告所為，係犯刑法第二百八十四條第一項後段過失致重傷罪。公訴人認被告
    係犯刑法第二百八十四條第一項前段之過失傷害罪嫌，尚有未洽，起訴法條應予
    變更。被告無照騎乘機車，因而致告訴人受傷，依法應負刑事責任，自應依道路
    交通管理處罰條例第八十六條第一項之規定，加重其刑。
四、原審基於前述理由，因依刑法第二百八十四條第一項後段、第四十一條，道路交
    通管理處罰條例第八十六條第一項，罰金罰鍰提高標準條例第一條前段、第二條
    各規定，於審酌被告犯罪之動機、目的、手段、智識程度、犯罪所生之危害、犯
    罪後態度及迄未與告訴人達成和解，賠償損害等一切情狀，量處有期徒刑六月，
    並諭知易科罰金之折算標準。核其認事用法，俱無違誤，量刑亦甚允洽。被告上
    訴意旨，否認犯罪，為無理由，應予駁回。
據上論斷，應依刑事訴訟法第三百六十八條，判決如主文。
本案經檢察官劉惟宗到庭執行職務。
中      華      民      國     九十     年      四      月    二十五    日
                              台灣高等法院刑事第六庭
                                  審判長法  官  陳  春  秋
                                        法  官  徐  培  元
                                        法  官  高  明  哲
右正本證明與原本無異。
不得上訴。
                                        書記官  李  垂  福
中      華      民      國     九十     年      四      月    二十六    日
附錄本案論罪科刑法條全文：
刑法第二百八十四條
因過失傷害人者，處六月以下有期徒刑、拘役或五百元以下罰金，致重傷者，處一年
以下有期徒刑、拘役或五百元以下罰金。
從事業務之人，因業務上之過失傷害人者，處一年以下有期徒刑、拘役或一千元以下
罰金。致重傷者，處三年以下有期徒刑、拘役或二千元以下罰金。


司法院資訊處製作；財團法人民間司法改革基金會備份。
